【裁判字號】    92,上訴,2043
【裁判日期】    921225
【裁判案由】    毒品危害防制條例
【裁判全文】
臺灣高等法院臺中分院刑事判決                  九十二年度上訴字第二○四三號
    上  訴  人  臺灣台中地方法院檢察署檢察官
    被      告  丙○○
    指定辯護人  本院公設辯護人  甲○○
    被      告  庚○○
    選任辯護人  袁烈輝
右上訴人因毒品危害防制條例案件，不服臺灣台中地方法院九十二年度訴字第一○二
一號中華民國九十二年九月五日第一審判決（起訴案號：臺灣台中地方法院檢察署九
十二年度偵字第一二二○七、一二二一○號），提起上訴，本院判決如左：
      主  文
原判決關於丙○○部分撤銷。
丙○○共同意圖販賣而持有第一級毒品，累犯，處有期徒刑拾貳年。扣案之第一級毒
品海洛因肆包（合計淨重參佰伍拾壹點捌參公克，包裝重陸點玖參公克）沒收銷燬。
其餘部分上訴駁回。
      事  實
一、丙○○有麻醉藥品管理條例、賭博、毒品危害防制條例等前科，於民國  (下同)
    八十六年所犯賭博罪，經台灣彰化地方法院判處有期徒刑六月，於八十七年七月
    十三日易科罰金執行完畢，庚○○亦有麻醉藥品管理條例、賭博、毒品危害防制
    條例等前科，二人與丁○○因大量購買第一級毒品海洛因價格較低，於九十一年
    六月間，各出資新台幣 (下同)二十萬元 (共六十萬元)，擬共同販入海洛因供己
    施用，丙○○、丁○○分別將各人應出之二十萬元攜至台中市○○路○段二五九
    號五樓之六庚○○住處交與庚○○，並由庚○○於九十一年六月下旬某日至台南
    縣新營市某處向不詳年籍姓名綽號「董仔」之成年男子購入毒品海洛因三包（合
    計淨重三五一點八三公克，包裝重六點九三公克），因販入之數量甚多，且有不
    詳姓名者向丁○○表示要購買，林漢源、庚○○竟與丁○○竟變更單純持有之犯
    意，共同基於意圖販賣毒品海洛因營利之犯意聯絡，於九十一年六月二十日下午
    十時許在臺中市庚○○將上開海洛因交予丙○○，囑丙○○帶至新竹縣交予丁○○販賣，丙○○遂於同日晚間十一時許攜帶以報紙包裝之該三包海洛因，偕同其
    不知情之友人己○○（另案經檢察官為不起訴處分）在臺中市○○○路之高速公
    路交流道旁，搭乘巴士行駛中山高速公路前往新竹縣，並在事前約定之新竹縣新
    豐交流道下車，與丁○○會合，丁○○則搭乘由戊○○（另案偵辦中）駕駛之車
    牌號碼二Ｍ─三九九七號自用小客車前往等候，丙○○與己○○抵達後，隨即上
    車，戊○○依丁○○指示駕車前往新竹縣新豐鄉○○路一七六號之春城汽車旅館
    ，抵達後，丁○○即分裝一小包海洛因 (毛重四點四四公克 )充作樣品，與丙○○一同下車，欲進入該汽車旅館，尚未著手販賣之前，旋於翌日即同年六月二十
    一日凌晨一時許，經據報在場埋伏之員警查獲，並扣得丁○○意圖販賣而持有之
    前述海洛因一包，又在該汽車旅館附近即新竹縣新豐鄉○○路七之三號前，查獲
    停車在該處等候之戊○○與己○○，並在車上扣得丙○○、庚○○、丁○○意圖
    販賣而持有之海洛因三包 (四包合計淨重三五一點八三公克，包裝重六點九三公
    克）。
二、案經臺北市政府警察局移送臺灣臺中地方法院檢察署檢察官偵查起訴。
      理  由
一、訊據被告丙○○、庚○○固坦承共同購入前揭第一級毒品海洛因，並由被告丙○○持其中三包至新竹縣境與丁○○會合，一同前往上址春城汽車旅館處為警查獲
    ，並於當場查獲前揭毒品之事實，惟均矢口否認犯右開罪行，被告丙○○辯稱：
    我們是三人合買要吸食用的，要拿去給丁○○的時候，就被查獲，每個人的數量
    只有三兩而已，毒品用保鮮膜包裝好，沒有受潮的問題，警訊筆錄不實在云云，
    被告庚○○辯稱：我是買回來要自己吸食用的，因為毒品買受不易，我們是為了
    貪圖便宜才買這麼多的，至於受潮的問題，我們吸食者都會注意到包裝、保存，
    我一天吸食的量大約四公克，以我買受的數量大約只夠我吸食壹個月，警訊筆錄
    是在毒癮發作的時候製作不實在，又本件並無阿昌其人，顯係陷害教唆云云，經
    查：
（一）被告庚○○於警訊時供稱：伊僅認識丙○○，不認識丁○○，海洛因係向新營
      市一名叫董的男子購買的，並否認有指示丙○○攜帶扣案海洛因交給丁○○
      等情 (見一二二一○號偵查卷第四十四頁 )，於偵查中坦承認識丁○○，及有
      與丁○○、丙○○共同出資購買扣案毒品吸食，扣案毒品係伊於九十一年六月
      二十日晚上七時許在新營購買，當晚即聯絡丙○○至台中朝馬，在車上將毒品
      交給丙○○要他帶去新竹給丁○○等語 (見一二二一○號偵查卷第一一九頁、
      一五三頁），於原審供稱：因丁○○急著要海洛因，伊沒空才由丙○○送過去
      等語 (見原審卷第六十、八十三），被告庚○○於警訊時就訊問事項均能具體
      答覆，且否認與扣案毒品有關係，並無其所稱毒癮發作不實在之情況，自堪採
      信，核其警訊所述與嗣後偵查、審理中所述不符，苟僅單純出資合購供己施用
      ，既於家中亦被搜出海洛因毒品  (見一二二一○號偵查卷四十三頁)，何須否
      認。
(二)  被告丙○○於警訊時供稱：「伊於九十一年六月二十一日凌晨一時許，在新竹
      縣新豐鄉○○路一七六號春城汽車旅館伊與丁○○一起去找朋友，是庚○○叫
      伊送給丁○○，伊不知道是毒品，丁○○告訴伊要拿給他朋友，伊不知道要到
      汽車賓館販賣毒品」、「我們四人一起到新豐鄉春城汽車旅館內及隔壁忠孝路
      七之三號前要找人時就被警方查獲」等語 (見一二二一○號偵查卷第五十九、
      六十、六十二頁)，於偵查中供稱：「（問：昨天（即九十一年六月二十日）
      你與丁○○至春城汽車旅館作何事？）她為我至該旅館開房間讓我休息；（問
      ：為何在旅館查獲到海洛因？）我不知道；（問：你有無出錢去買海洛因？）
      查到的海洛因，我不知道是不是我們出錢買來的毒品，我與丁○○及庚○○各
      出錢二十萬元共六十萬元買海洛因來供自己吸食；（問：為何丁○○說是一個
      阿昌之人向你們買的？）我不知道；（問：既然沒有要賣毒品，為何要將毒品
      帶到新竹？）公家買的毒品，我要拿過去給丁○○看品質好不好，否則可以退
      貨」、「（問：你與己○○去新竹作何事？）我與庚○○、丁○○合買海洛因
      ，我帶去新竹給丁○○看貨色可不可以，如果可以，當場就要分掉。我們每人
      出資二十萬元，由庚○○收錢‧‧‧至於丁○○的二十萬元是何時交給何人，
      我不知道，我沒有收到她的二十萬元；（問：去汽車旅館作何事？）我不知道
      ，是丁○○叫我與她一起去汽車旅館」等語（見偵字第一二二０七號卷第一一
      五頁、第一一六頁、第一三八頁、第一三九頁筆錄），於原審法院訊問時供稱
      ：「（問：春城汽車旅館之三０五號房於當時是否有人登記住宿或休息？）當
      天我以為丁○○要去她家，後來她把我載到汽車旅館門口，要我和她一起下去
      的，我本來以為要開房間休息，我們一進入汽車旅館就為警查獲，當時我也不
      知她要做什麼；（問：你是否問丁○○去旅館做何事？）她說要試毒品；（問
      ：何謂試毒品？）因為我們一起買的海洛因，丁○○說要試試看，如果試的不
      好的話要退回被告庚○○接洽的那個人；（問：丁○○何時拿錢給誰？）案發
      前六月十七、八日她到臺中先找我，我再帶去被告庚○○住處，說要一起買海
      洛因，她就拿出二十萬元放在桌上，當時被告庚○○在住處，我們談好後，我
      們就一起吸毒品，各人吸各人的；（問：為何你當天願意和丁○○去汽車旅館
      ？）她說沒有空來拿毒品，叫我幫她拿過去，所以我就拿去給她，我事先並不
      知她要去汽車旅館，也不知她為何要去汽車旅館；（問：你當時要拿去哪裡給
      丁○○？）我有說要在新豐交流道下車拿給她，她就在交流道等我，我們約在
      交流道要分我們買來的海洛因，到那邊時我們還沒有分，我以為會去她家分海
      洛因，後來沒有分她就帶我去汽車旅館，我一上丁○○車後共拿了三包海洛因
      給她，即查扣之毒品」等語（見原審法院九十二年五月五日訊問筆錄），被告
      丙○○於警訊時就訊問事項均能具體答覆，且否認知悉攜帶之物品係海洛因，
      並無不實在之情形，自堪採信，被告丙○○對於前去春城汽車旅館之目的或供
      稱係丁○○為讓伊休息、嗣改稱係丁○○要試毒品或訛稱不知情云云，所述不
      一，亦與共犯丁○○於偵查中所述：帶丙○○至春城旅館是要看毒品等語（旅
      館看毒品）等語及證人曾湲定於原審法院證述：丁○○並沒有說要去旅館開房
      間給伊等住，伊等當晚亦未打算投宿汽車旅館等語均不合（詳後述），苟被告
      丙○○出資合購後僅單約帶前往給共犯丁○○查看，何以先後供述不一。
（三）證人即共犯丁○○於警訊時證稱：「伊與綽號『阿昌』約在『春城汽車賓館』
      （新竹縣新豐鄉）見面要交易海洛因，伊在櫃台問服務生『阿昌』住何間房間
      ，走進走道時就被警方當場逮捕．．．」、「伊有帶小塊海洛因要給綽號『阿
      昌』看，但還沒見面就被警方中途查獲，．．．『阿昌』真實姓名伊不知道，
      伊也不知道他的電話，是他從朋友處得知伊電話而主動打給伊，問伊有無海洛
      因，說要一塊（三七五公克），伊說問朋友在晚上（二十日）十一時會來，再
      告訴你，約十二點許伊即帶朋友（指另案被告丙○○）及樣品欲給阿昌時被查
      獲。」、「伊是先和阿原（即丙○○）拿樣品要給『阿昌』看之時就被查獲。
      」、「伊去過庚○○家兩次，是去洽談是否販賣海洛因之事，去臺中市○○路
      他所租賃的房屋，．．．．，我先拿樣品要給『阿昌』看，即被警方查獲」等
      語，於偵查中證述：阿昌打電話給伊，問伊有沒有海洛因，伊說已經沒有吸食
      毒品了，但幫他問問看，之後伊即問庚○○是否有毒品，庚○○說現在外面東
      西很貴，但他現沒有足夠的錢，現在也不好調貨，他便提議公家出錢，由伊及
      庚○○及丙○○各自出錢先買毒品，三個人各出二十萬元，由庚○○出去買毒
      品，供伊等施用，伊已很久沒有接觸毒品，但庚○○還有在接觸毒品，所以找
      他出面買毒品，之後庚○○有買到毒品，庚○○買到毒品後，叫丙○○自臺中
      帶毒品海洛因送到新竹的竹北交流道，主要是要讓伊看到他確實有買到毒品，
      伊即帶丙○○到春城旅館看毒品，還沒有看到毒品，即被警察查獲等語」（見
      一二二一○號偵查卷第一一三、一一四頁），嗣於原審法院訊問時證述：「（
      在春城汽車旅館之目的為何？）當時伊和被告丙○○去那裡休息開房間，到櫃
      檯就被抓，當時尚未登記」等語（見原審九十二年五月五日訊問筆錄），於本
      院證稱：警訊筆錄不實在，沒有見過阿昌其人，伊等是買來一起吸用，一起買
      比較便宜等語，證人丁○○於警訊之陳述與嗣後偵、審中所述不合，然其警訊
      中之所述至春城汽車旅館係要拿毒品海洛因與人交易與後述證人己○○、戊○○所述相符，就此其警訊之陳述具有較可信之情況且為證明犯罪事實存否所必
      要，於本院自得為證據。
（四）證人己○○即被告丙○○之友人於偵查中證述：伊與丙○○搭巴士至新竹，到
      了現場丙○○與丁○○一起下車，丁○○應該不是要為伊等訂房間睡覺（見偵
      查卷第一一七頁），於原審法院證稱：「（問：你與丙○○、庚○○是何關係
      ？）我和丙○○是一般朋友，我不認識庚○○；（問：與丙○○一起去新竹作
      何事？）他說要一起去找朋友；（問：找那位朋友？）他沒有說；（問：為何
      找你一起去？）他說要帶我一起去玩；（問：後來去汽車旅館作何事？）被告
      與丁○○抵達時一起下車，我有與丁○○同車。我不知道他們要做什麼；（問
      ：他們如何下車？）到了之後丁○○拿著海洛因一小包下車，她說有人在那裡
      等，叫丙○○陪她一起進去，叫我們即司機戊○○與我在那邊等一下，司機就
      開車到一旁等候，戊○○我不認識；（問：丁○○在車上有無談到到新竹作何
      事？）沒有；（問：有無說要去玩？）沒有；（問：丁○○有無說要與丙○○
      進去旅館開房間？）沒有；（問：你們當晚有無打算要投宿汽車旅館？）沒有
      ；（問：丁○○有無幫你們訂房間？）沒有」等語（見原審卷第九十二年五月
      二十九日訊問筆錄），證人己○○嗣於本院證述：九十一年六月二十一日當天
      在警局所製作筆錄不實在，伊在車上有聽到庚○○告訴丙○○將東西帶給丁○○，三個人分一分，如果不喜歡再帶回來，在新竹的時候伊搭上戊○○的車子
      ，在車上，丁○○和丙○○並沒有講什麼，伊不了解他們下車做什麼，伊在偵
      查中應該沒有講不知道丁○○去那裡（旅館）做什麼，但應該不是為了伊等訂
      房間睡覺等語，核與其之前所述不合，顯係迴護被告等之詞，不足採信。
（五）證人即共犯丁○○之友戊○○於偵查時證稱：「丁○○與丙○○對春城汽車旅
      館不熟，伊帶他們過去，伊只知道他們要拿東西給人家，丙○○與其女朋友到
      新竹前，伊不知道他們來新竹作什麼，丙○○到了新竹，伊接到了以後，丙○○在伊車內，有打開海洛因出來給丁○○看，他們說要至春城汽車旅館三○五
      室找一個朋友，他們沒有說要賣毒品，因與伊無關，所以伊不願意進去該汽車
      旅館，毒品好像是丙○○及丁○○及台中的庚○○一起出錢買的，伊不知道他
      們各自出了多少錢買毒品」、「伊載他們去春城汽車旅館，在車上丙○○就打
      開他帶來的用報紙包的海洛因，拿了一小包給丁○○，林有向她說那是四號（
      海洛因）的，伊有看到」、「他們上車後，丁○○向伊說要到春城汽車旅館找
      朋友，警訊所言實在」等語（見一二二一○號偵查卷第一一八、一四二頁），
      嗣於本院調查時證稱：六月二十一日凌晨零時二十分的時候在新竹新豐交流道
      接丙○○和他女友，丙○○帶他女友一起上車坐在後座，丙○○打開一包海洛
      因拿給丁○○看，伊就帶他們去春城汽車旅館，去春城汽車旅館是伊提議的，
      要帶丙○○和己○○二人去住宿，丁○○和丙○○、庚○○三人各出資二十萬
      元共同買毒品，伊是在事發的時候才知道，九十一年六月二十一日在台北市刑
      大所作的筆錄其中丁○○和丙○○帶海洛因到汽車旅館這點不實在，伊在警訊
      中並未言及丁○○到春城汽車旅館是要去三○五號房找她的朋友等語，核與證
      人戊○○之前之證述不符，亦係迴護被告等之詞，同不足採。
（六）被告二人與證人丁○○均有施用毒品之前科，被告等所稱合購毒品係為供己施
      用尚非無由，況並未查獲阿昌者，尚難以證人丁○○警訊供述係因阿昌者要購
      買毒品才起意購買系爭毒品擬販售與阿昌者，遽認被告等購買之初即擬供販售
      ，惟據證人己○○、戊○○、丁○○上開證述，參酌被告等如欲觀看購買、均
      分購買之扣案毒品海洛因，何以由被告丙○○至新竹再到春城汽車旅館公眾
      得出入之場所，徒增被查獲之風險，況據被告庚○○於原審中供承：海洛因是
      由伊出面自不詳年籍姓名綽號「董仔」之人購得，一開始伊就拿到二、三包，
      伊試了之後，認為成分還可以，每包量不一樣，伊買一塊九台兩六十萬元等語
      （見原審九十二年五月五日及九十二年七月二十二日筆錄），及證人丁○○上
      開偵查中所述，被告庚○○對於海洛因較有接觸，其對於海洛因之來源與品質
      顯較丁○○更為熟稔，且被告庚○○於購入之初即行試用購得毒品之成分，認
      成分尚佳，又何需將前開毒品交由被告丙○○轉交對於海洛因之來源及品質較
      不熟稔之丁○○？堪認被告丙○○與丁○○扣案毒品至春城汽車旅館顯已變
      更購買之初供渠等自己施用之目的，欲與不詳姓名之購買者交易，然並無積極
      證據足認被告等業已著手扣案毒品之販賣，又毒品海洛因物稀價昂，取得不易
      ，而販賣海洛因之法定刑為死刑或無期徒刑，刑責甚重，苟被告等無利可圖，
      當無甘冒被查緝判處重刑之危險，而無償或平價供應他人，被告等營利販賣而
      持有之犯意至為炯然。
（七）復有第一級毒品海洛因四包（合計淨重三五一點八三公克，包裝重六點九三公
      克）扣案可資佐證。而扣案之海洛因經送法務部調查局以化學呈色法及氣相層
      析質譜儀分析法鑑定結果，確係第一級毒品海洛因，合計淨重三五一點八三公
      克，包裝重六點九三公克，有該局九十一年八月十九日調科壹字第一二００一
      一七九二號、第000000000號、第000000000號鑑定通知書
      附卷可稽（見偵字第一二二一０號卷第一六六頁至第一六八頁）。綜上所述，
      本件事證已臻明確，被告等所辯，顯均係事後脫卸之詞，咸不足採，被告等犯
      行，均堪認定。
二、本件被告等係意圖供己施用而合資販入扣案毒品，嗣因有利可圖而起意販售，未
    著手販賣前即被查獲，核被告二人所為均係犯毒品危害防制條例第五條第一項之
    意圖販賣而持有第一級毒品罪，公訴人認被告所為係犯第四條第五項、第一項之
    販賣第一級毒品未遂罪，尚有未合，起訴法條應予變更，被告等因施用而持有第
    一級毒品在先，嗣更為意圖販賣而持有，均屬同一持有行為繼續中，僅係更易其
    持有之目的而已（參照最高法院九十臺上字第五二五號判決），為實質上一罪，
    前者之持有為後者之行為所吸收，不另論科，被告二人與另案被告丁○○間，就
    本件犯行，有犯意之聯絡及行為之分擔，為共同正犯，又被告丙○○有麻醉藥品
    管理條例、賭博、毒品危害防制條例等前科，於民國 (下同）八十六年所犯賭博
    罪，經台灣彰化地方法院判處有期徒刑六月，於八十七年七月十三日易科罰金執
    行完畢，有台灣高等法院被告全國前案紀錄表在卷可按，五年以內再犯本件有期
    徒刑以上之罪，為累犯，除法定本刑無期徒刑不得加重外，餘依法加重其刑，原
    審審酌被告庚○○意圖販賣而持有第一級毒品海洛因之數量甚多及其犯罪對社會
    之危害暨犯罪後之態度等一切情狀，依毒品危害防制條例第五條第一項，量處有
    期徒刑十二年，扣案之第一級毒品海洛因四包（合計淨重三五一點八三公克，包
    裝重六點九三公克），依毒品危害防制條例第十八條第一項前段規定宣告沒收銷
    燬之，核其認事、用法、量刑均無不當，被告庚○○此部分上訴否認犯罪及檢察
    官以原審未科處販賣未遂罪不當為由上訴均無理由，應予駁回，至原審就被告丙○○部分論罪科刑，固非無見，然原審疏未論述被告丙○○係累犯，尚有未洽，
    被告丙○○此部分上訴否認犯罪及檢察官以原審未科處販賣未遂罪不當為由上訴
    雖均無理由，然原審此部分判決既有如上不當之處應由本院將其撤銷改判，爰審
    酌被告犯罪之動機、目的及意圖販賣而持有毒品海洛因之數量甚多暨犯罪後之態
    度等一切情狀，量處如主文第二項所示之刑，扣案之第一級毒品海洛因四包（合
    計淨重三五一點八三公克，包裝重六點九三公克），依毒品危害防制條例第十八
    條第一項前段規定宣告沒收銷燬之。至其餘扣案之帳單、吸食器等物，雖為被告
    等所有，惟查無積極證據足認與本案犯罪有關，爰不另為沒收之諭知。
三、據上論斷，應依刑事訴訟法第三百六十九條第一項前段、第三百六十四條、第三
    百六十八條、第二百九十九條第一項前段、第三百條、毒品危害防制條例第五條
    一項、第十八條第一項前段、刑法第十一條前段、第二十八條、第四十七條，判
    決如主文。
本案經檢察官乙○○到庭執行職務。
中      華      民      國    九十二     年     十二     月   二十五    日
                                   臺灣高等法院臺中分院刑事第九庭
                                         審判長法  官  康  應  龍
                                               法  官  趙  春  碧
                                               法  官  張  國  忠
右正本證明與原本無異。
如不服本判決應於收受送達後十日內向本院提出上訴書狀，其未敘述上訴之理由者並
得於提起上訴後十日內向本院補提理由書（均須按他造當事人之人數附繕本）。
                                               書記官  黃  薰  慧
中      華      民      國    九十二     年     十二     月   二十六    日
                                                                        Ｆ


司法院資訊處製作；財團法人民間司法改革基金會備份。
